【裁判字號】    97,消債抗,406
【裁判日期】    971231
【裁判案由】    聲請更生程序
【裁判全文】
臺灣高雄地方法院民事裁定           97年度消債抗字第406號
抗  告  人  甲○○
即聲請人
代  理  人  徐豐益律師
上列當事人因消費者債務清理事件聲請更生，對本院於民國97年
10月30日所為97年度消債更字第1447號裁定提起抗告，本院裁定
如下：
    主  文
原裁定廢棄。
聲請人甲○○自民國九十七年十二月三十一日十七時起開始更生
程序。
命司法事務官進行本件更生程序。
    理  由
一、抗告意旨略以：抗告人於民國95年7 月間依中華民國銀行公
    會會員辦理消費金融案件無擔保債務協商還款機制與金融機
    構成立協商，約定抗告人自95年8 月起應按月清償新台幣（
    下同）30,887元，而抗告人於協商成立時每月薪資係約31,0
    00元，抗告人於協商成立後之96年1 月因洗腎住院約2 個月
    ，出院後又休養2 個月，故繳款至96年7 月止而毀諾，抗告
    人已難以維持生活，詎原裁定竟謂抗告人之收入無重大變化
    ，且抗告人未就其因病住院提出證據，尚非不能履行協商還
    款條件，為此爰依法提起抗告，請求廢棄原裁定，准予抗告
    人更生之聲請等語。
二、按「聲請更生或清算不合程式或不備其他要件者，法院應以
    裁定駁回之」、「債務人與金融機構協商成立者，不得聲請
    更生或清算。但因不可歸責於己之事由，致履行顯有重大困
    難者，不在此限」、「本條例施行前，債務人依金融主管機
    關協調成立之中華民國銀行公會會員辦理消費金融案件無擔
    保債務協商機制與金融機構成立之協商，準用前項之規定」
    ，消費者債務清理條例第8 條前段、第151 條第5 項、第6
    項分別定有明文。是債務清償方案成立後，應由債務人按其
    條件履行，如因事後發生情事變更，在清償期間收入或收益
    不如預期，致該方案履行困難甚或履行不能，因不可歸責於
    己，始能准許債務人聲請更生或清算，以避免債務人任意毀
    諾已成立之協商，濫用更生或清算之裁判上債務清理程序。
    從而，所謂「不可歸責於己之事由」，應係指客觀上聲請人
    之支出增多，或收入、收益減少，非其成立協商時所能預期
    ，諸如物價上漲而成本增加、家屬患病等以致支出增加，或
    因病無法工作、僱佣之公司倒閉或裁員、失業、減薪等以致
    收入減少，均屬之。
三、經查：
  (一)抗告人於95年7 月間依「中華民國銀行公會會員辦理消費金
    融案件無擔保協商機制」與各債權銀行協商成立，當時其積
    欠銀行之總債務為2,893,292 元，每月應繳金額30,887元，
    有協議書、無擔保債務還款計畫附卷可證，合先敘明。
  (二)抗告人於95、96年度之所得分別為338,151 元、303,363 元
    ，此有財政部高雄市國稅局95、96年度綜合所得稅各類所得
    資料清單在卷可稽，故抗告人95、96年度平均每月收入為28
    ,179、25,280元。
  (三)又抗告人主張其於協商成立後之96年1 月因洗腎住院約2 個
    月，出院後又休養2 個月乙節，業據抗告人提出於96年1 月
    11日因腎衰竭併尿毒症、糖尿病、高血壓入院之高雄醫學大
    學附設中和紀念醫院（下稱高雄醫學大學）住院病歷、診斷
    證明書、加護病房診斷、於96年1 月24日出院之高雄醫學大
    學出院病歷摘要、於96年1 月30日入院之高雄醫學大學住院
    病歷、96年2 月2 日出院之高雄醫學大學出院病歷摘要、96
    年6 月15日入院之高雄醫學大學住院病歷、96年6 月16日出
    院之高雄醫學大學出院病歷摘要為證，亦堪認為真實。
  (四)抗告人既係於95年7 月間達成債務協商協議，於協商當時抗
    告人每月收入28,179元，至多31,000元，而每月須還款金額
    竟高達30,887元，顯然上開協商條件之訂定，並未顧及抗告
    人基本生活之維持，已失公平；又抗告人確於協商成立後因
    腎衰竭併尿毒症、糖尿病、高血壓住院治療，且多次進出醫
    院，堪認抗告人係於協商成立後，因多次進出醫院治病，於
    扣除每月債務協商款後，而無法維持生活，已屬因不可歸責
    於己之事由，且履行顯有重大困難。
四、本件抗告人乃因上開協商條件之訂定，並未顧及抗告人基本
    生活之維持，顯失公平，及抗告人於協商成立後之身體狀況
    惡化，終因入不敷出，無力繼續履行協商還款條件，係因非
    可歸責於己之事由毀諾，業經本院審認如前，且原裁定未能
    考量抗告人生病之事證，因認抗告人之收入並無重大變化而
    駁回抗告人更生之聲請，容有未洽，本件復查無抗告人即債
    務人有消費者債務清理條例第6 條第3 項、第8 條或第46條
    各款所定駁回更生聲請之事由存在，則抗告人聲請更生，應
    屬有據，並依前引規定命司法事務官進行本件更生程序，爰
    裁定如主文。
五、據上論結，本件抗告為有理由，依清費者債務清理條例第15
    條、民事訴訟法第495 條之1 第1 項、第450 條、第95條，
    裁定如主文。
中    華    民    國    97    年    12    月    31    日
              民事第一庭    審判長法  官 黃國川
                                  法  官 張茹棻
                                  法  官 郭瓊徽
上為正本，係依原本作成。
本裁定於民國九十七年十二月三十一日十七時公告。
不得抗告。
中    華    民    國    97    年    12    月    31    日
                                  書記官 簡文清


司法院資訊處製作；財團法人民間司法改革基金會備份。
